【裁判字號】    97,訴,66
【裁判日期】    970214
【裁判案由】    確認優先承買權存在
【裁判全文】
臺灣臺中地方法院民事判決                97年度訴字第66號
原      告  甲○○
                        94弄.
訴訟代理人  丙○○
被      告  丁○○
訴訟代理人  乙○○
上列當事人間請求確認優先承買權存在事件，於民國97年1月29
日言詞辯論終結，本院判決如下：
    主      文
原告之訴駁回。
訴訟費用由原告負擔。
    事實及理由
一、兩造之主張：
  (一)原告起訴主張：訴外人廖陳鳳嬌所有坐落台中市○區○○段
    1107地號、面積1,559.77平方公尺、地目：建、應有部分10
    0,000分之179土地及坐落同段350建號（門牌號碼為台中市
    東區○○○街10號2樓）、面積927.16平方公尺、陽台116.3
    6平方公尺、花台0.44平方公尺、應有部分10,000分之172建
    物，經本院96年度執字第57710號強制執行事件強制執行後
    ，於民國96年11月15日拍定，由被告以新台幣（下同）650,
    000元拍定。原告為系爭拍賣標的之共有人，為行使優先承
    買權，於拍賣次日即向本院民事執行處聲明行使共有人優先
    承買權，經本院民事執行處於96年11月27日以96年度執字第
    57710號裁定駁回原告之聲請。爰依土地法第34條之1第4項
    規定行使優先承買權等語。並聲明：請求確認本院96年度執
    字第57710號強制執行事件，被告於96年11月15日以650,000
    元得標，原告有優先承買權存在。
  (二)被告則以：系爭標的經被告拍定後，已於96年12月11日完成
    所有權移轉登記，更已於同年月24日以3,450,000元出售予
    訴訟代理人乙○○，刻正辦理所有權移轉登記中。原告如願
    以相同價格購買，被告願說服乙○○讓售，如不願購買，請
    原告拋棄優先承買權，以利被告買賣之進行。本件應無優先
    承買權之問題等語資為抗辯。並聲明：原告之訴駁回。
二、下列事實為兩造所不爭執，並有土地及建物登記簿謄本為證
    ，並經本院調取本院96年度執字第57710號拍賣抵押物強制
    執行案卷核閱屬實，自堪信為真實，本院採為判決之基礎。
  (一)訴外人廖陳鳳嬌所有坐落台中市○區○○段1107地號、面積
    1,559.77平方公尺、地目：建、應有部分100,000分之179土
    地及坐落同段350建號（門牌號碼為台中市○區○○○街10
    號2樓）、面積927.16平方公尺、陽台116.36平方公尺、花
    台0.44平方公尺、應有部分10,000分之172建物，經本院96
    年度執字第57710號強制執行事件強制執行後，於96年11月
    15日拍定，由被告以土地217,329元、建物434,359元，合計
    651,688元拍定取得所有權，並已發給權利移轉證明。
  (二)原告為前項土地之共有人，應有部分為100,000分之1,194，
    亦為前項建物之共有人，應有部分為10,000分之158。
  (三)第1項建物之整棟大樓原規劃為「干城第一廣場」之商場，
    惟早經斷水斷電，本院民事執行處於96年9月12日前往查封
    時，整棟大樓封閉中，無人使用。
  (四)第1項建物之整棟大樓，原起造時係規劃為供商場使用，各
    樓層建物係以劃分特定區域營業之攤位，惟關於所有權之登
    記則以應有部分方式登載為建物之共有人，訴外人廖陳鳳嬌
    購買之第1項所示建物之應有部分，是購買「干城第一廣場
    」商業大樓第2樓69、71號店位，71號店位買的時候是由廖
    勝寬簽立買賣契約，但是登記在廖陳鳳嬌名下。
三、本件訴訟之爭點：
   原告主張其為前揭不爭執事項第1項土地及建物之共有人，應
   有優先購買權，是否有理由？
四、得心證之理由：
  (一)查土地法第34條之1第4項規定共有人出賣應有部分時，他共
    有人得以同一價格共同或單獨優先承購，其立法意旨無非為
    第三人買受共有人之應有部分時，承認其他共有人享有優先
    承購權，以簡化共有關係，而達利用之便。建物樓層已劃分
    為各特定區域營業之攤位，其所有人雖於建物登記簿上係以
    應有部分方式登載而為建物之共有人，惟其就該攤位不僅可
    使用收益，且得將之讓與他人，並不受須經他共有人全體同
    意之限制，自非一般共有物之所有人可比，應無上開規定之
    適用，最高法院94年度台抗字第499號裁定可資參照。經查
    ，本件系爭強制執行事件拍賣標的即坐落台中市○區○○段
    1107地號、面積1,559.77平方公尺、地目：建、應有部分10
    0,000分之179土地及坐落同段350建號（門牌號碼為台中市
    東區○○○街10號2樓）、面積927.16平方公尺、陽台116.
    36平方公尺、花台0.44平方公尺、應有部分10,000分之172
    建物，為「干城第一廣場」商業大樓2樓第69、71號店位，
    而「干城第一廣場」商場之整棟大樓，原起造時即係規劃為
    供商場使用，各樓層建物係以劃分特定區域營業之攤位分別
    出賣，惟關於所有權之登記則以應有部分方式登載為建物之
    共有人等事實，則為兩造所不爭執；是系爭拍賣標的既為「
    干城第一廣場」2樓編號69、71號店位之商場攤位，而該攤
    位係一棟建築物中之一層樓分成各空間獨立使用收益，以劃
    分特定區域營業之攤位，甚至可將之出租或設立負擔，進而
    讓與他人，且不受須經他共有人全體同意之限制，即非一般
    共有物之所有人可比。雖本院民事執行處於強制執行程序於
    96年9月12日前往查封系爭拍賣標的時，整棟大樓封閉中，
    呈無人使用之狀態，然究未變更該建物原規劃設計即係供商
    場使用之目的。依前揭最高法院裁定意旨，應無土地法第34
    條之1第4項規定之適用。從而，原告雖為系爭拍賣標的之共
    有人，然既無土地法第34條之1第4項之適用，即無優先承買
    權之可言，原告主張其有優先承買權，自非可採。
  (二)綜上所述，原告主張其為系爭拍賣標的之共有人，認其依土
    地法第34條之1第4項規定，有優先承買權。然因該拍賣標的
    所在之建物為商場，建物樓層已劃分為各特定區域營業之攤
    位，其所有人雖於建物登記簿上係以應有部分方式登載而為
    建物之共有人，然並無土地法第34條之1第4項優先承買權規
    定之適用，是原告請求確認其就系爭拍賣標的有優先承買權
    ，為無理由，應予駁回。
五、本件事證已臻明確，兩造其餘攻擊防禦方法及所舉證據，經
    審酌結果，與本件判決結論均無影響，爰不一一論述，附此
    敘明。
六、據上論結，本件原告之訴為無理由，依民事訴訟法第78條，
    判決如主文。
中    華    民    國    97    年    2     月    14    日
                  民事第三庭    法  官  林源森
以上正本係照原本作成。
如對本判決上訴，須於判決送達後20日內向本院提出上訴狀（須
附繕本）。
中    華    民    國    97    年    2     月    14    日
                                書記官  黃士益


司法院資訊處製作；財團法人民間司法改革基金會備份。
